【裁判字號】    98,審小上,86
【裁判日期】    980703
【裁判案由】    清償借款
【裁判全文】
臺灣臺北地方法院民事裁定            98年度審小上字第86號
上  訴  人  丙○○○
訴訟代理人  乙○○
被  上訴人  遠東國際商業銀行股份有限公司
法定代理人  甲○○
上列當事人間請求清償借款事件，上訴人對於民國98年5月7日本
院臺北簡易庭97年度北小字第1305號第一審判決提起上訴，本院
裁定如下：
    主    文
上訴駁回。
第二審訴訟費用新臺幣壹仟伍佰元由上訴人負擔。
    理  由
一按對於小額程序第一審裁判之上訴或抗告，非以其違背法令為
  理由，不得為之。又提起上訴，上訴狀內應記載上訴理由，表
  明原判決所違背之法令及其具體內容、暨依訴訟資料可認為原
  判決有違背法令之具體事實，民事訴訟法第436條之24第2項、
  第436 條之25分別定有明文。是當事人對於小額程序第一審判
  決提起上訴時，其上訴狀或理由書應表明該判決所違背之法令
  條項，或有關判例、解釋字號，或成文法以外之習慣或法理等
  及其具體內容，暨係依何訴訟資料可認為原判決有違背法令之
  具體事實。如未依上述方法表明，或其所表明者與上開法條規
  定不相合時，即難認為已合法表明上訴理由，其上訴自非合法
  （最高法院71年台上字第314 號判例參照），法院毋庸命其補
  正，逕以裁定駁回之，此觀同法第436條之32第2項準用第 471
  條第1項、第444條第1項規定自明。
二上訴人上訴意旨略以：
  (一)伊並未簽具系爭貸款申請書：
    1.伊於民國95年9 月10日前往訴外人亞力山大股份有限公司
      （下稱亞力山大公司）洽談加入會員事宜，由亞力山大公
      司職員即訴外人林中彥接待並代表該公司說明，伊乃於同
      日填具會員申請書，惟林中彥並未向伊提及須向被上訴人
      申辦消費者信用貸款，伊亦未簽具貸款申請書。被上訴人
      所提出貸款申請書（下稱系爭貸款申請書）上之簽名非伊
      所為，伊已於原審請求鑑定字跡，然原審對此並未審酌，
      難謂無不合理之處。
    2.又系爭貸款申請書上所載日期為95年9月4日，然伊於同年
      月10日始前往亞力山大公司，並填具會員申請書，何以於
      同年月4日即申請貸款？該時間先後順序似不合理。
    3.伊前雖按月繳款，惟係因伊使用亞力山大公司之運動器材
      ，而繳款予亞力山大公司，並非向被上訴人清償貸款。
    4.被上訴人雖提出繳款單，其上明載為消費者信用貸款之繳
      款通知單，然伊並未收受該繳款通知單，自不知有向被上
      訴人貸款之情。
  (二)縱認伊確有簽具系爭貸款申請書，兩造間亦不成立消費借貸
    契約：
    1.縱認伊確有簽具系爭貸款申請書，惟被上訴人並未將貸款
      匯款至伊帳戶，而係匯予亞力山大公司，伊既未收受該筆
      款項，自無須清償貸款。
    2.況於一般申請貸款實務，銀行應向申請人影印國民身分證
      及財力證明，並須申請人本人親自對保，然查系爭貸款申
      請書並未附伊之國民身分證影本及財力證明等文件，亦無
      伊親自簽名及與被上訴人核對身分，自無從成立貸款契約
      ，且被上訴人未經伊簽具同意書即逕行對伊徵信，顯侵害
      伊隱私權云云。
  (三)聲明為：原判決廢棄。
三經查，兩造間究否成立消費借貸契約一節乃事實問題，而取捨
  證據認定事實則屬於事實審法院之職權，若其認定並不違背法
  令，即不許任意指摘其認定不當，以為上訴理由（最高法院28
  年上字第1515號判例參照）。原判決已詳載其認定兩造間成立
  消費借貸契約，及上訴人積欠借款新臺幣53,853元迄未清償之
  理由，並據以認定上訴人對前開欠款應全數給付，核其適用法
  令並無違誤之處。上訴人於上訴狀內所載，既係就原審取捨證
  據、認定事實之職權行使，指摘其為不當，並就原審命為辯論
  及已論斷者，泛言謂為違法，而非表明該判決所違背之法令及
  其具體內容，暨依訴訟資料合於該違背法令之具體事實，難認
  其已合法表明上訴理由。依首揭說明，應認其上訴為不合法，
  本院即毋庸命其補正，爰逕以裁定駁回其上訴。
四本件第二審訴訟費用，確定為如主文第2 項所示金額。
五據上論結，本件上訴為不合法，依民事訴訟法第436條之32第1
  項、第2項、第444條第1項、第436條之19第1 項、第95條、第
  78條，裁定如主文。
中    華    民    國    98    年    7     月    3     日
                  民事第六庭審判長法  官  劉坤典
                                  法  官  許純芳
                                  法  官  陳婷玉
以上正本係照原本作成
本裁定不得再抗告
中    華    民    國    98    年    7     月    3     日
                                  書記官  曾靖雯


司法院資訊處製作；財團法人民間司法改革基金會備份。
